【裁判字號】    99,抗,652
【裁判日期】    990531
【裁判案由】    聲明異議
【裁判全文】
臺灣高等法院民事裁定                   99年度抗字第652號
抗  告  人  甲○○
送達代收人  江肇欽律師
上列抗告人因與相對人乙○○間假扣押事件，對於中華民國98年
3月31日臺灣桃園地方法院99年度事聲字第5號裁定，提起抗告，
本院裁定如下：
    主  文
抗告駁回。
抗告訴訟費用由抗告人負擔。
    理  由
一、按債權人就金錢請求或得易為金錢請求之請求，欲保全強制
    執行者，得聲請假扣押；又假扣押，非有日後不能強制執行
    或甚難執行之虞者，不得為之，民事訴訟法第522條第1項、
    第523條第1項分別定有明文。所謂不能強制執行，如債務人
    浪費財產、增加負擔或就其財產為不利益之處分，將成為無
    資力之情形等是；所謂甚難執行之虞者，如債務人將移往遠
    方、逃匿、應在外國為強制執行等是。又請求及假扣押之原
    因應釋明之，亦為民事訴訟法第526條第1項所明定。所謂釋
    明，係指當事人應提出能即時調查，可使法院信其主張為真
    實之證據（民事訴訟法第284條規定參照）。
二、查相對人係與抗告人共同將桃園縣中壢市○○路591號房屋
    出租予第三人鄧朝棟經營昱帝嶺海鮮餐廳，約定自民國（下
    同）93年6月17日起至96年12月31日止之租期每月租金新台
    幣（下同）80萬元；97年1月1日起至97年12月31日止之租期
    每月租金65萬元。惟抗告人於收受租金後，自93年6月17日
    起至96年12月31日止，共計42個月，每月侵吞伊應得之租金
    20萬元，合計840萬元；97年1月1日起至97年12月31日止，
    共計12個月，每月侵吞伊應得之租金12萬5,000元，合計150
    萬元，總計侵吞伊應得之租金990萬元之假扣押請求，已據
    相對人提出律師函及第三人鄧朝棟於98年5月7日出具之證明
    書（見原法院98年度司裁全字第1066號卷第20、21頁），以
    為釋明；相對人並已就「日後不能強制執行或甚難執行之虞
    」之假扣押原因，主張抗告人已將其所有坐落於桃園縣中壢
    市○○段727、531、532、534、535、727-1、727-2地號土
    地（下稱727等地號土地）之所有權全部提供為共同擔保予
    大眾銀行設定本金最高限額抵押權5,760萬元，已超過上開
    土地之公告土地現值，其財產已因設定抵押擔保而減少；再
    抗告人更於98年8月28日又再以之設定第二順位最高限額抵
    押權360萬元予第三人林慶龍，更增加抗告人財產之負債，
    亦已據相對人提出上開727等地號土地登記謄本為證（見同
    上引卷第7-18頁），自已為相當釋明，而相對人復已陳明願
    供擔保，以補釋明之不足，依前開說明，顯已符合假扣押之
    要件，自應准許。
三、抗告意旨雖以：相對人所聲請假扣押之請求根本不存在云云
    ，然此係屬實體爭執，自非假扣押程序所得予以審究。至抗
    告人另抗辯上開727等地號土地之第一順位抵押權早在83年
    間即已設定，與相對人所主張於93年以後之租金糾紛無涉，
    且該土地之市價高出相對人主張侵吞租金至少2.3至11.8倍
    ，伊復另有其他之房地足供擔保，伊並無脫產之事實，況上
    開抵押權之實際貸款餘額至98年1月6日為止，亦僅剩2,365
    萬1,451元，至99年3月31日止，僅剩2,126萬9,355元，至第
    二順位抵押權亦已於99年3月因清償而塗銷，尚無所謂增加
    債務負擔之情事，並提出上開727等地號土地最新登記謄本
    、大眾銀行之企金客戶授信明細及相關人資料查詢表為證（
    見本院卷第13-19、22、23頁）。然查依據上開727地號土地
    之公告土地現值計算（見原法院98年度司裁全字第1066號卷
    第17頁），其土地價值為4,710萬323元，然其上既已設定有
    本金最高限額抵押權5,760萬元予大眾銀行，顯已逾上開價
    值，縱抗告人主張貸款餘額至98年1月6日止僅餘2,365萬1,4
    51元，土地之剩餘價值足供擔保相對人所主張之債權，然因
    抗告人隨時可在本金最高限額5,760萬元範圍內，向大眾銀
    行再行貸款，以及抗告人復曾於日後之98年8月28日設定第
    二順位抵押權予第三人林慶龍，仍屬增加財產之負擔。至抗
    告人主張已清償部分債務及塗銷第二順位抵押權之事由均係
    發生在本件假扣押已據原法院裁定准許假扣押之後，且依前
    述抗告人仍可隨時向大眾銀行貸款，以增加其財產之負擔。
    至抗告人另抗辯伊財產市價高出相對人主張侵吞租金至少2.
    3至11.8倍，且另有其他房地即坐落桃園縣中壢市○○段610
    地號土地等足供擔保云云。惟依抗告人所提出之上開中壢市
    ○○段610地號土地登記謄本，該土地於91年1月8日已被桃
    園縣稅捐稽徵處中壢分處聲請假處分禁止處分登記（見本院
    卷第20頁），亦乏可供擔保清償之價值，足見其所為抗辯，
    全不可取。
四、從而，原法院司法事務官所為准許相對人供擔保後，在其請
    求金額990萬元範圍內得就抗告人之財產為假扣押之處分，
    並無違誤。原法院裁定駁回抗告人對之所為聲明異議，並無
    不合。抗告意旨指摘原裁定不當，聲明廢棄，為無理由，應
    予駁回。
據上論結，本件抗告為無理由，依民事訴訟法第495條之1第1項
、第449條第1項、第95條、第78條，裁定如主文。
中    華    民    國    99    年    5     月    31    日
                  民事第六庭
                        審判長法  官 林鄉誠
                              法  官 楊豐卿
                              法  官 張  蘭
正本係照原本作成。
本裁定除以適用法規顯有錯誤為理由外，不得再抗告。如提起再
抗告，應於收受後10日內委任律師為代理人向本院提出再抗告狀
。並繳納再抗告費新台幣１千元。
中    華    民    國    99    年    6     月     3    日
                              書記官 黃麗玲

司法院資訊處製作；財團法人民間司法改革基金會備份。
